【裁判字號】    97,易,554
【裁判日期】    971128
【裁判案由】    詐欺
【裁判全文】
臺灣臺北地方法院刑事判決               97年度易字第554號
公  訴  人  臺灣臺北地方法院檢察署檢察官
被      告  甲○○
                      巷6號
上列被告因詐欺案件，經檢察官聲請簡易判決處刑（96年度偵字
第24060 號），嗣經本院認為不宜以簡易判決處刑，改依通常訴
訟程序審理，判決如下：
    主  文
甲○○幫助意圖為自己不法之所有，以詐術使人將本人之物交付
，處有期徒刑陸月，如易科罰金，以新臺幣壹仟元折算壹日。
    事  實
一、甲○○得預見將金融帳戶交付不詳之人使用，將幫助他人詐
    欺取財之用，竟仍不違其本意，而基於幫助詐欺之不確定故
    意，於民國96年8 月13日申請郵局帳戶通儲以後至同年8 月
    15日以前之某日，在不詳地點，將其向臺北市中正區中華郵
    政股份有限公司北門郵局（下稱北門郵局）申辦之戶名：甲
    ○○、局號：000000-0號、帳號：000000-0號帳戶之存摺、
    印章（起訴書誤載為金融卡）及提款密碼，交付姓名、年籍
    不詳之成年人，而容任該帳戶供他人用以詐騙他人財物。嗣
    該不詳之成年人基於意圖為自己不法所有之犯意，於同年8
    月15日上午11時許，以電話向住在桃園縣中壢市之乙○○佯
    稱：劉女遭人冒用身分開立玉山銀行帳戶使用，涉及非法洗
    錢而遭法院凍結帳戶，須將其帳戶資金移至他帳戶云云，致
    乙○○陷於錯誤，而於同日下午4 時5 分，在中壢志廣郵局
    ，將新臺幣（下同）30萬元（起訴書誤載為3 萬元）匯入上
    揭甲○○之北門郵局帳戶內，旋遭人以臨櫃方式提領一空。
    迨乙○○發覺受騙後，始報警循線查獲。
二、案經臺北市政府警察局中正第一分局報請臺灣臺北地方法院
    檢察署檢察官偵查起訴。
    理  由
一、按被告以外之人於審判外之言詞或書面陳述，除法律有規定
    者外，不得作為證據，刑事訴訟法第159 條第1 項定有明文
    。又被告以外之人於審判外之陳述，雖不符刑事訴訟法第15
    9 條之1 至第159 條之4 之規定，而經當事人於審判程序同
    意作為證據，法院審酌該言詞陳述或書面陳述作成時之情況
    ，認為適當者，亦得為證據；當事人、代理人或辯護人於法
    院調查證據時，知有同法第159 條第1 項不得為證據之情形
    ，而未於言詞辯論終結前聲明異議者，視為有前項之同意，
    刑事訴訟法第159 條之5 亦有明文。本判決下列所引被害人
    乙○○於警詢時之供述證據，被告甲○○並未爭執其證據能
    力，且於言詞辯論終結前亦未聲明異議，本院審酌各該證據
    作成時之情況，並無不當之情形，認以之作為證據應屬適當
    ，爰依刑事訴訟法第159 條之5 第2 項規定，自得作為證據
    ，合先敘明。
二、訊據被告矢口否認有何前揭幫助詐欺犯行，辯稱：伊之前有
    6 本帳戶，約於2 、3 個月前發現伊的身分證及存摺都遺失
    ，當時遺失身分證、存摺，還有1 張新莊郵局電腦列印出來
    的郵局資料，裡面有伊寫的北門郵局及新莊郵局的提款密碼
    ，伊有申請提款卡但沒有去領，遺失後沒有報案，並沒有提
    供北門郵局帳戶予他人使用，亦沒有去領被害人所匯30萬元
    云云。
三、本院查：
（一）被害人乙○○於前揭時間接獲來電以涉及非法洗錢而遭法
      院凍結帳戶為由，須將其帳戶資金移至他帳戶云云，致其
      陷於錯誤，而至中壢志廣郵局匯款30萬元到被告所有北門
      郵局之事實，業據被害人於警詢時指述明確，並有郵政國
      內匯款執據摺明細影本、台北地方法院行政凍結管收執行
      命令各1 份附卷可稽。又上開北門郵局帳戶為被告所開立
      ，被害人受騙所匯入之款項，旋遭人以臨櫃方式立即提領
      一空等情，復有中華郵政股份有限公司臺北郵局96年9 月
      10日北營字第0960903485號函暨開戶基本資料、最近交易
      資料、客戶基本資料可資佐證，足證被害人遭詐騙之前開
      款項，確已匯入被告所有之前揭郵局帳戶，而該帳戶已供
      他人作為實施詐欺犯行匯款之用無訛。
（二）被告雖以前揭情詞置辯云云。然查，上開郵局帳戶存摺、
      印章及密碼，為個人重要理財物品，悠關個人金融權益，
      一般人莫不小心謹慎保管，以避免遺失，如有遺失應儘速
      掛失，以防有心人士盜用作為犯罪工具，維護自身權益，
      而依被告自承其曾有6 個金融帳戶，被告亦曾於95年3 月
      30日掛失止付上開帳戶，此有中華郵政股份有限公司儲匯
      處函附之掛失止付申請書在卷可稽，對此當無不知悉之理
      ，然被告卻供稱於遺失上開帳戶之存簿及印章後並未報案
      ，亦未辦理掛失止付，顯不合乎常理。又依常情而論，提
      款密碼應與存摺分別保存，或者將密碼牢記心中，而不在
      任何物體上標示或載明密碼，以免徒增帳戶款項遭人持輕
      易得知之密碼盜領，此乃一般人所具備之社會常識，亦應
      為被告所知稔，則被告辯稱伊曾將密碼寫紙上與存摺簿放
      在一起遺失，亦難採信；況徵諸詐欺犯罪集團既知利用他
      人之帳戶掩飾犯罪所得，應非愚昧之人，當知社會上一般
      人如帳戶存摺、金融卡、密碼遺失或丟棄，為防止拾得之
      人盜領存款或供作不法使用，必會於發現後立即報警或向
      金融機構辦理掛失止付。在此情形下，其等如仍以該帳戶
      作為犯罪工具，則在被害人將款項匯入該帳戶後，極有可
      能因帳戶所有人掛失止付而無法提領，則其等大費周章從
      事犯罪之行為，卻只能平白無故替原帳戶所有人匯入金錢
      ，此等損人不利己之舉，應無可能為之。換言之，犯罪集
      團份子為確信帳戶所有人不會報警或掛失止付，確定其等
      能自由使用該帳戶提款、轉帳，方能恃無忌憚要求被害人
      匯款至該指定帳戶。再參以被告曾於96年8 月13日至北門
      郵局申請通儲後，被害人匯入30萬元款項於同年8 月15
      日，旋遭人在中壢頂壢郵局跨行臨櫃親自領走，此有中華
      郵政股份有限公司儲匯處函附之立帳申請書及郵政存簿儲
      金提款單在卷可佐，上開存摺、印章及密碼若非被告交付
      ，該領款之人豈可能於2 日後立即知悉提款密碼，並持印
      章親自至郵局跨行臨櫃提款，依此而論，更徵上開郵局帳
      戶之存摺、印章及密碼，應係被告自己交付他人無訛。準
      此，被告前揭所辯各節，顯難採信，其應有將前揭帳戶存
      摺、印章及密碼提供他人使用，至堪認定。
（三）按一般民眾向金融機構開設帳戶，並無任何法令限制，若
      係用於存款、提款之正當用途，大可光明正大自行申請，
      無須使用他人之帳戶。而帳戶僅係用以從事存款、提款等
      用途，並現經媒體廣為報導，政府機關及各地金融機構亦
      多次呼籲民眾應謹慎控管己有帳戶，且勿提供個人帳戶，
      以免淪為詐騙者之幫助工具，是依社會一般人之智識及社
      會生活經驗，倘有人蒐集他人帳戶做不明使用，極易判斷
      係該隱身幕後之使用人意圖以使用他人帳戶，以供非法犯
      罪之用，自可產生該收受帳戶者將用於不法犯罪之合理懷
      疑。衡諸被告為成年人，且先前曾開設6 個金融帳戶，應
      具有一定之社會經歷，自當可預見將上開帳戶之存摺、印
      章及密碼交付蒐集帳戶之人後，該人可能自己或提供他人
      用來從事詐欺犯罪，作為詐欺取財之人頭帳戶，以收取被
      害人匯入之款項。是被告雖無他人使用其存摺、印章及密
      碼，必持以詐騙之確信，但其將帳戶存摺、印章及密碼，
      交付蒐集帳戶之人使用，顯具有縱有人以其金融帳戶實施
      詐欺犯罪，亦不違背其本意之幫助意思，堪認被告有幫助
      他人，利用前開北門郵局帳戶作為詐欺取財之不確定故意
      甚明。
（四）又按刑法上之幫助犯，係對於犯罪與正犯有共同之認識，
      而以幫助之意思，對於正犯資以助力，而未參與實施犯罪
      之行為者而言。本件依前開郵政存簿儲金提款單上所載「
      參拾萬元」字跡觀之，與被告於本院審理中親書之字跡明
      顯不符（見本院卷第96頁），尚難認被告乃親自至郵局提
      領被害人所匯款項之人，是被告提供前揭帳戶致被害人匯
      入款項，僅為他人之詐欺取財犯行提供助力，並無證據證
      明其以自己實施詐欺犯罪之意思，或與他人有共同犯罪之
      犯意聯絡，而有參與或分擔詐欺取財犯罪之構成要件行為
      ，是本件被告僅有幫助詐欺取財之犯意，而為詐欺取財構
      成要件以外之行為，自難謂被告係詐欺取財罪之共同正犯
      ，附此敘明。
（五）綜上所述，本案事證明確，被告所辯顯係飾卸之詞，不足
      採信，其犯行堪以認定，應依法論科。
四、核被告所為，係犯刑法第30條第1 項、第339 條第1 項之幫
    助詐欺取財罪。被告所為係幫助犯，爰依刑法第30條第2 項
    之規定，按正犯之刑減輕之。又該姓名年籍不詳之人雖有利
    用被告提供之帳戶詐取財物，惟其既未經緝獲到案說明，究
    為一人單獨犯罪或為數人共同犯罪，無從認定，縱為數人犯
    罪，尚查無證據可證有何犯意聯絡或行為分擔，故就正犯部
    分僅以一般詐欺罪論即可，附此敘明。爰審酌被告提供自己
    帳戶予他人犯罪使用，助長他人犯罪，非但增加被害人尋求
    救濟及治安機關查緝犯罪之困難，亦使不法詐欺犯得以順利
    掩飾其詐欺所得之財物，危害被害人財產安全及社會治安，
    被告犯後仍飾詞否認犯行，顯無悔悟之意，及參酌其素行、
    犯罪目的、手段、被害人所受損害非輕等一切情狀，量處如
    主文所示之刑，並諭知易科罰金之折算標準。
據上論斷，依刑事訴訟法第452 條、第299 條第1 項前段，刑法
第30條第1 項、第2 項、第339 條第1 項、第41條第1 項前段，
刑法施行法第1 條之1 ，判決如主文。
本案經檢察官呂俊儒到庭執行職務。
中    華    民    國    97    年    11    月    28    日
                  刑事第十六庭審判長法  官  蔡守訓
                                    法  官  施添寶
                                    法  官  吳俊龍
上正本證明與原本無異。
如不服本判決應於收受本判決後10日內向本院提出上訴狀，並應
敘述具體理由，如未敘述上訴理由者，應於上訴期間屆滿後20日
內補提理由書狀於本院（均須按他造當事人之人數附繕本）「切
勿逕送上級法院」。
                                    書記官  劉俊源
中    華    民    國    97    年    11    月    28    日
附錄本判決論罪科刑法條：
刑法第339條
意圖為自己或第三人不法之所有，以詐術使人將本人或第三人之
物交付者，處5 年以下有期徒刑、拘役或科或併科1 千元以下罰
金。
以前項方法得財產上不法之利益或使第三人得之者，亦同。
前二項之未遂犯罰之。


司法院資訊處製作；財團法人民間司法改革基金會備份。
